【裁判字號】    99,交上易,60
【裁判日期】    991007
【裁判案由】    過失傷害
【裁判全文】
臺灣高等法院刑事判決                99年度交上易字第60號
上  訴  人  臺灣板橋地方法院檢察署檢察官
被      告  甲○○
上列上訴人因被告過失傷害案件，不服臺灣板橋地方法院98年度
交易字第665號，中華民國98年12月22日第一審判決（聲請簡易
判決處刑案號：臺灣板橋地方法院檢察署98年度調偵字第1284號
），提起上訴，本院判決如下：
    主  文
上訴駁回。
    理  由
一、聲請簡易判決處刑意旨略以：被告甲○○於民國97年12月18
    日22時40分許，駕駛車牌號碼GO-6047自小客車，沿臺北縣
    板橋市○○路欲右轉往永豐街49巷行駛，行經臺北縣板橋市
    ○○街49巷48號前時，原應注意車前狀況，並隨時採取必要
    之安全措施，且依當時情形並無不能注意情事，竟疏未注意
    ，適告訴人乙○○所駕駛車牌號碼4462-EQ號之郵局小客貨
    車有異狀而停放於上址路旁，告訴人下車察看後欲返回駕駛
    座時，遭甲○○所駕駛上開車輛擦撞，致使告訴人因而受有
    右脛骨開放性骨折之傷害，因認被告甲○○涉犯刑法第284
    條第1項前段之過失傷害罪嫌等語。
二、按犯罪事實應依證據認定之，無證據不得認定犯罪事實；被
    告或共犯之自白，不得作為有罪判決之唯一證據，仍應調查
    其他必要之證據，以察其是否與事實相符；不能證明被告犯
    罪者，應諭知無罪之判決，刑事訴訟法第154條第2項、第15
    6條第2項、第301條第1項分別定有明文。次按認定不利於被
    告之事實須依積極證據，苟積極證據不足為不利於被告事實
    之認定時，即應為有利於被告之認定（最高法院30年臺上字
    第816號判例意旨參照）。又檢察官對於起訴之犯罪事實，
    倘其所提出之證據，不足為被告有罪之積極證明，或其指出
    之證明方法，無從說服法院以形成被告有罪之心證，基於無
    罪推定之原則，自應為被告無罪判決之諭知（最高法院92年
    臺上字第128號判例意旨參照）。
三、訊據被告甲○○堅決否認有何過失傷害犯行，辯稱：當時伊
    自民生路右轉往永豐街49巷行駛，因告訴人駕駛之廂型車違
    規停放在路旁，待伊轉入巷內時，告訴人突自廂型車車後走
    出來，伊沒有辦法看到他，是他來撞伊的車，伊並無過失等
    語。
四、經查：
  (一)原聲請意旨雖以被告駕駛前開小客車，自板橋市○○路轉入
    永豐街49巷時，未注意車前狀況，適告訴人乙○○因所駕駛
    之自小客貨車有異狀而停放於上址路旁查看，嗣其返回駕駛
    座時，遭被告車輛撞擊受傷，而認本件被告有過失云云。惟
    有本件車禍發生之過程，告訴人於偵查中供稱：於97年12月
    18日晚間10時40分許，伊聽到後車廂有聲音，就去查看，要
    從後車廂走出來回駕駛座時，對方的車子從民生路轉彎進來
    時，對方的速度蠻快的，就撞到伊的右腳，使伊的右腳骨折
    等語（偵卷36頁）；於原審審理中供稱：伊係板橋郵局投遞
    士，伊是中晚班，當天是在送信，要返回郵局經過永豐街49
    巷48號時，行駛中聽到後車廂有聲音做響，就將車停下，從
    駕駛座下車走到後車廂查看，有將後車廂打開，站在後車廂
    查看，待確認沒有關係，要回到駕駛座時，伊也沒有反應到
    對向會有車進來，伊猜測他可能開車很快；伊當時都是站在
    車後中間，要回到駕駛座時，伊右腳一踏出去，就被被告撞
    到，伊身體也沒有越過後車廂，只是伊右腳剛踏出去就被壓
    到，所以伊手才會放在他的引擎蓋上；伊沒有看到被告的車
    子進入巷內，伊當時並沒有走到路旁階梯上，只是在後車廂
    查看，因為該處比較窄，而且伊是臨時停車比較急，所以從
    車後走出來時，並沒有確認有無車輛再走出來，伊連看的機
    會都沒有等語（原審交簡卷9頁），核與被告前開所辯之過
    程相符，足堪認定被告車輛係自板橋市○○路轉入永豐街49
    巷內，而告訴人係因其車輛有異狀，為查看車輛而站立於所
    駕駛車輛之後方，待其返回車上時，一踏出車道外，即為行
    駛而至之被告車輛所撞擊等情。
  (二)依道路使用人所應遵循之信賴原則，駕駛人駕駛車輛固應注
    意車前狀況，惟若車前所發生之突發狀況非駕駛人於盡相當
    之注意後所得預期，即難令駕駛人就該突發狀況所生之事故
    負責。本件車禍依卷附之道路交通事故現場圖所示，肇事地
    點之板橋市○○街49巷巷道，路寬僅4.2公尺，道路狹小，
    且該路段兩側均繪有禁止停車之紅線，而告訴人將車輛違規
    停放在禁止停車之處所，致使其車輛佔據路寬一半以上（偵
    卷29頁編號3照片），嗣被告車輛駛入巷內，亦靠巷道右側
    行駛，則依告訴人自其車輛停放之位置後方走出欲返回駕駛
    座行駛車輛之位置觀之，顯然告訴人係行至車道中央後遭被
    告車輛碰撞，是以被告於正常行駛之車道中，對於突自路旁
    走出侵入其車道之告訴人，被告於駕駛過程中得否及時反應
    ，而採行必要之安全措施，顯有疑問。另證人即到場處理之
    警員林進彩於原審審理中到庭證稱：本件車禍之原因，被告
    表示他從永豐街走出，該處沒有中心線，但是可以雙向行駛
    ，兩側都有紅線，該處光線充足有路燈，被告稱係告訴人從
    車後出來，車子擋住視線，所以沒有看到，依據現場處理的
    情形，一般人都不可能看到告訴人從車後出來的情況，因為
    他是開郵局的廂型車，高差不多一米七、八左右，撞擊點在
    被告車輛之左前保險桿與輪胎附近，車禍發生之原因應該是
    告訴人從後面出來，被告車輛剛好到達，壓到告訴人的腳；
    在現場沒看到被告的剎車痕，也看不出來被告有超速行駛的
    狀況；依照現場告訴人停放車輛的位置，無論是車子轉彎進
    入巷內，或者是車子打直進入巷內，駕駛車輛之人，都看不
    到告訴人行進的動線，因為告訴人車子會擋住視線等語（原
    審卷22至23頁），核與被告所辯相符，綜合前開各情，被告
    駕駛車輛進入本件肇事地點，依其駕駛經驗，應可認其信賴
    道路之用路人亦能遵守交通安全規則，不至於任意侵入正常
    行駛之車道中，且衡諸日常生活經驗及一般合理駕駛人之注
    意能力，對於告訴人自路旁突然走出其正常行駛車道之情況
    下，被告縱然已為必要之注意，並採取適當之措施，衡情亦
    應無法避免本件車禍之發生，準此，被告就本件車禍並無過
    失，即堪認定。
  (三)本院另將本件車禍，送臺灣省臺北縣區車輛行車事故鑑定委
    員會鑑定，經該會鑑定以：乙○○（告訴人）於紅線處違規
    停車，且由車輛後方走出未注意車道上行駛中車輛，為肇事
    原因。甲○○（被告）駕駛自用小客車，無肇事因素（本院
    卷40頁）。再依檢察官聲請，送臺灣省車輛行車事故覆議鑑
    定委員會鑑定，經該委員會鑑定覆以：照臺北縣區車鑑會之
    鑑定意見（本院卷53頁），亦均同本院上述認定。此外，亦
    查無其他積極證據足認被告確有告訴人所指之超速駛入巷內
    之情節，是以，自不能僅因被告所駕駛車輛與告訴人發生碰
    撞，即令被告負過失之責任。
  (四)原審同上認定，以被告之上開駕駛行為，就本件車禍而言，
    並無任何過失，亦查無其他積極證據，足認被告涉有公訴人
    所指之過失傷害行為，而為被告無罪之諭知，核無不當，應
    予維持。
五、檢察官依告訴人聲請提起上訴略以：本件車禍係被告未減速
    所致云云，惟查公訴人所提卷證，並無何項證據得證明被告
    確有未減速之事實，且本院依檢察官聲請將本件車禍送鑑定
    ，亦如前述得被告並無肇事因素之結論，是本件檢察官上訴
    ，為無理由，應予駁回。
六、至原判決第四頁倒數第四行中，被告「陳姵伶」之記載，應
    係「甲○○」之誤繕，核不影響原判決之正確，應併敘明。
據上論斷，應依刑事訴訟法第368條，判決如主文。
本案經檢察官劉靜婉到庭執行職務。
中    華    民    國    99    年    10    月     7    日
                  刑事第九庭  審判長法  官  陳貽男
                                    法  官  周盈文
                                    法  官  詹駿鴻
以上正本證明與原本無異。
不得上訴。
                                    書記官  梁淑時
中    華    民    國    99    年    10    月    7     日

司法院資訊處製作；財團法人民間司法改革基金會備份。
